【裁判字號】    92,訴,725
【裁判日期】    920418
【裁判案由】    家庭暴力防治法之殺人未遂等
【裁判全文】
臺灣臺中地方法院刑事判決                          九十二年度訴字第七二五號
    公  訴  人  臺灣臺中地方法院檢察署檢察官
    被      告  乙○○
    指定辯護人  本院公設辯護人  丁○○
右列被告因家庭暴力防治法之殺人未遂等案件，經檢察官提起公訴（九十一年度偵字
第二二一七五號、九十二年度偵字第二九四０號），本院判決如左：
    主  文
乙○○以強押人身體之方法剝奪人之行動自由，處有期徒刑貳年貳月；又以加害生命
、身體之事，恐嚇他人，致生危害於安全，處有期徒刑貳月；應執行有期徒刑貳年參
月；被訴公然侮辱部分無罪。
    事  實
一、乙○○與甲○○係夫妻，彼此具有家庭暴力防治法第三條第一款之家庭成員關係
    。乙○○於民國九十一年十月十四日凌晨二時三十分許，騎乘機車搭載甲○○行
    經臺中市西屯區○○○路○段與安和路口，因聽聞及詢問甲○○在外另與男子交
    往之事，竟基於傷害甲○○之概括犯意，連續先以手、手肘毆打甲○○臉部、身
    體，並推甲○○身體撞及牆壁，再用安全帽毆打甲○○背部，嗣乙○○再叫甲○○上車，騎至臺中市○○區○○路三段之永安橋上，停車後令甲○○下車，乙○○承前傷害之犯意並基於剝奪他人行動自由之故意，強拉甲○○跨越永安橋旁之
    欄杆，至欄杆外之鐵板處，與甲○○拉扯並將甲○○之身體往永安橋與鐵板處之
    空隙處推擠，嗣經甲○○奮力掙脫，及乘乙○○跌坐在鐵板時，沿鐵板往橋頭跑
    至停放路邊之機車，欲騎機車離去，乙○○自後追趕，並拉住甲○○的頭髮，致
    甲○○跌倒在地，甲○○起身逃離現場，乙○○拿起機車上之大鎖自後追趕，甲○○逃跑至臺中港路三段，懇求一名騎機車之騎士搭載轉搭計程車離去，甲○○
    因此受有臉部六處瘀傷五×六公分、二×二．五公分、二．五×三公分、三×三
    ．五公分、三×三．五公分、二×二公分、頭部兩處瘀傷三×三公分、二．五×
    二．五公分、右上肢三處瘀傷五．五×六公分、０．五×六公分、三×三．五公
    分、左上肢四處瘀傷一．五×二公分、四×四公分、二×二公分、五×六公分、
    右膝擦傷二×二．五公分、左膝瘀傷三．五×四公分、左手臂三處擦傷０．一×
    ０．一公分、０．一×０．三公分、０．一×０．二公分、背部兩處瘀傷七×七
    公分、五×六公分右眼外傷性前房出血、併青光眼、雙眼結膜下出血、左眼周邊
    視網膜破洞等多處傷害。
二、乙○○係鄧志池之子，二人間具有家庭暴力防治法第三條第三款所定之家庭成員
    關係。乙○○於九十二年一月二十三日清晨五時二十分許，與丙○○自派出所製
    作筆錄返家後，雙方因乙○○欲帶兒子離家而生爭執，丙○○、鄧林秀子見乙○○於盛怒中，恐對家人不利，欲帶孫子先行離去，乙○○竟以加害生命、身體之
    事出言恐嚇丙○○：你們敢走，我要砍你等語，致丙○○心生畏懼，而生危害於
    安全，嗣經員警據報當場逮捕。
三、案經被害人甲○○、丙○○訴由臺中市警察局第六、五分局報請臺灣臺中地方法
    院檢察署檢察官偵查起訴。
    理  由
一、訊據被告乙○○對於右揭時地，傷害告訴人甲○○並致其受有上揭臉部瘀傷、頭
    部瘀傷、右上肢瘀傷、左上肢瘀傷、右膝擦傷、左膝瘀傷、左手臂擦傷、背部兩
    處瘀傷、右眼外傷性前房出血、併青光眼、雙眼結膜下出血、左眼周邊視網膜破
    洞等多處傷害之事實，固不否認，並有告訴人甲○○提出之行政院衛生署臺中醫
    院驗傷診斷書、澄清醫院診斷證明書各一份在卷可稽，復有照片十張、扣案之安
    全帽一頂可證，惟辯稱：當天伊詢問告訴人甲○○是否另有男友，因告訴人不講
    ，故伊毆打告訴人甲○○要其說明，未欲置其於死地，伊未強押亦未推告訴人甲○○向欄杆外之鐵板及告訴告訴人甲○○要其死，且伊本欲拉告訴人甲○○至永
    安橋欄杆外之鐵板，但當伊跳下去時身體即卡在欄杆外，告訴人甲○○將伊拉起
    ，伊在鐵板上休息後即再跨欄杆返回人行道，伊未將告訴人甲○○往縫隙中推出
    去，伊與告訴人甲○○係在永安橋上之人行道處拉扯等詞，經查：
（一）、被告在偵查中業已供認其拉告訴人甲○○越過橋上的欄杆，係想與告訴人甲○○一起死等情，並徵之被告與告訴人甲○○對於永安橋欄杆外置有鐵板之
        情形均知之甚稔之情，足見被告確實有強押拉行告訴人甲○○之身體至永安
        橋欄杆外之鐵板，被告上開辯述僅其一人不慎掉入縫隙中、嗣即返回永安橋
        上人行道與告訴人甲○○發生拉扯云云，並非可信，是告訴人在本院審理時
        指訴被告強押其至永安橋欄杆外之鐵板，雙方發生拉扯並將其身體往永安橋
        與鐵板處之空隙處推擠，其因以一手抓住欄杆奮力掙脫，致手肘受傷等語，
        應屬可信。
（二）、被告當天載同告訴人甲○○返家前曾一同與友人飲酒，並在途中兩人就告訴
        人甲○○有無另結男友之事發生爭執，且被告適值酒後之際，憤恨難平，乃
        二次停車口頭詢問告訴人甲○○另結男友之事，且以手、腳毆打告訴人甲○○之身體，由其行為動機以觀，應係以不法傷害行為發洩其不滿情緒，尚難
        認定被告有殺人之動機，又被告強拉告訴人甲○○至永安橋欄杆外之鐵板上
        、並推擠告訴人甲○○之身體入永安橋與鐵板之空隙，雖如前所述，被告在
        偵查中坦言其拉告訴人甲○○至鐵板上係要與告訴人一起死，且告訴人甲○○指訴被告當時向其稱：如果你沒死，明天有人會救你，如果你死了，明天
        也有人會發現你等語，惟承告訴人甲○○所述鐵板之另一側即為五樓高之橋
        下，倘被告果有殺害告訴人甲○○之犯意及決意，則其自可將告訴人甲○○
        身體往永安橋與鐵板空隙之另一端直接推至橋下，且告訴人甲○○到院亦陳
        明其當時覺得被告係用很大的力氣，但被告並未用盡全力，前後約五分鐘，
        被告一直推，其用力掙脫開等語，故尚難認被告強押告訴人甲○○至永安橋
        欄杆外之鐵板之行為具有殺人之犯意。是被告在偵查及本院審理時辯稱：伊
        帶告訴人甲○○至永安橋，自己跳過欄杆拉告訴人甲○○，只是想嚇告訴人
        甲○○之詞，尚堪可採。
二、訊據被告矢口否認對告訴人丙○○有何恐嚇之犯行，並辯稱：伊家中係使用天然
    瓦斯，當時僅係很生氣而罵了幾句，但伊並未恐嚇伊父親即告訴人丙○○要以瓦
    斯炸他云云，惟查，上開被告以加害於告訴人丙○○之生命、身體之事恐嚇告訴
    人丙○○之事，迭經告訴人在警訊、檢察官訊問及本院審理中指稱：被告因與其
    配偶談論和解未果，心情不佳，當天返家後已是凌晨一時許，因其大聲說話，故
    伊勸被告不要太大聲，但被告依舊大聲說話且用三字經罵伊，因被告堅持要帶小
    孩出去，伊勸被告不要這樣做，被告當時並未開瓦斯或持水果刀，僅口稱「不然
    ，我要砍你」，但事實並未如此做等語綦詳在卷可按，核與同在現場之被告母親
    鄧林秀子在警訊時陳稱：被告向告訴人丙○○恐嚇要殺他等情相符，是告訴人丙○○上揭指訴情節應認為真實，被告上開辯述內容，並非可信，顯係卸責之詞，
    本件事證明確，被告恐嚇告訴人丙○○之犯行，洵堪認定。
三、核被告上開所為，係犯刑法第二百七十七條第一項傷害罪、同法第三百零二條第
    一項剝奪行動自由罪及同法第三百零五條恐嚇罪，均屬家庭暴力防治法第二條第
    二項之家庭暴力罪。公訴意旨認被告前開強押告訴人甲○○至永安橋欄杆外鐵板
    上並推擠告訴人甲○○之身體成傷之犯行，係涉犯刑法第二百七十一條第二項、
    第一項之殺人未遂罪嫌，惟經本院調查結果，認被告上開行為，應係出於傷害之
    犯意，而非殺人之犯意，業如前述，爰基於基本社會事實同一之前提下，變更起
    訴法條，併此敘明。被告先後多次傷害告訴人甲○○之犯行，時間緊接，觸犯構
    成要件相同之罪，顯係基於概括犯意為之，為連續犯，依刑法第五十六條之規定
    ，以一罪論，並加重其刑；被告所犯傷害及剝奪他人行動自由二罪間，有方法結
    果之牽連關係，依刑法第五十五條之規定，應從較重之剝奪他人行動自由罪處斷
    ；被告所犯剝奪他人行動自由及恐嚇二罪間，犯意各別，行為互殊，應予分論併
    罰。爰審酌被告僅因家庭細故及配偶間感情情事，即藉口毆打配偶即告訴人甲○○，並強押告訴人甲○○至距橋下約五層樓高、極具危險性之鐵板處，且以加害
    生命、身體之事恐嚇丙○○，致生危害於丙○○之安全，其行為殊難憫恕，且其
    犯後坦承部分犯行，態度尚可，及告訴人甲○○、丙○○身體及精神受創不輕等
    一切情狀，分別量處如主文所示之刑，並定其應執行之刑。扣案之安全帽一頂，
    雖為被告犯罪所用之物，但為告訴人甲○○所有，業經告訴人甲○○陳明在卷，
    爰不予宣告沒收；另扣案之機車大鎖及水果刀各一支，並無證據證明為被告犯罪
    所用之物，自不諭知沒收，併此敘明。
四、至於被告右揭剝奪告訴人甲○○行動自由之犯行，雖未據起訴，惟因此與已起訴
    成罪之傷害犯行部分，有牽連犯之裁判上一罪關係，本院自得併予審理，附此敘
    明；公訴意旨另以：被告出言恐嚇鄧林秀子：你們敢走，我就拿瓦斯炸死你等詞
    ，致鄧林秀子心生畏懼等語。訊之被告堅詞否認有何恐嚇丙○○、鄧林秀子要渠
    等死及恐嚇以瓦斯炸死鄧林秀子之犯行，而查上開公訴意旨係以告訴人丙○○與
    被害人鄧林秀子在警訊時之指訴為主要論據，惟渠等在檢察官訊問及本院審理時
    均陳明被告未有以開瓦斯或持水果刀恐嚇要其等於死之行為，顯見告訴人丙○○
    及被害人鄧林秀子前後之指訴內容已不相符合，自不得逕以其等在警訊中之指訴
    為唯一認定犯罪之證據，故此部分不能證明被告犯罪，原應為無罪之諭知，惟因
    公訴意旨認此部分與前開被告恐嚇告訴人丙○○有罪之部分有想像競合之裁判上
    一罪關係及接續單一犯意之實質上一罪關係，爰不另為無罪之諭知，併此敘明。
五、公訴意旨又以：被告於九十二年一月二十三日清晨二時四十五分許自外返家，不
    明究理，以：幹你娘、臭雞Ｘ等穢語辱罵丙○○、鄧林秀子，員警據報趕往勸諭
    並至派出所製作筆錄，因認被告涉有公然侮辱罪嫌等情。惟：
（一）、按犯罪事實應依證據認定之，無證據不得推定其犯罪事實；又不能證明被告
        犯罪者，應諭知無罪之判決，刑事訴訟法第一百五十四條、第三百零一條第
        一項分別定有明文。另按認定不利於被告之事實，須依積極證據，苟積極證
        據不足為不利於被告事實之認定時，即應為有利於被告之認定，更不必有何
        有利之證據；刑事訴訟法上所謂認定犯罪事實之證據，係指足以認定被告確
        有犯罪之積極證據而言，該項證據自需適合於被告犯罪事實之認定，始得採
        為斷罪資料；如未能發現相當證據，或證據不足以證明，自不能以推測或擬
        制之方法，以為裁判之基礎。最高法院三十年度上字第八一六號判例、二十
        九年度上字第三一○五號判例可資參照。復按刑法上之公然侮辱罪，祗須侮
        辱行為足使不特定人或多數人得以共見共聞，即行成立，不以侮辱時被害人
        在場聞見為要件；刑法分則中公然二字之意義，祇以不特定人或多數人得以
        共見共聞之狀況為已足。司法院院字第二０三三、二一七九號解釋可資參照
        。
（二）、訊據被告固坦承其以三字經辱罵告訴人丙○○，惟堅決否認其公然侮辱鄧林
        秀子之犯行。而本院審酌被告上開以三字經辱罵告訴人丙○○當時在場之人
        ，充其量僅有丙○○、鄧林秀子二人，故依上揭說明，核非不特定多數人所
        得共見共聞之情狀，尚難構成公然侮辱罪之要件，是被告該部分犯行並不成
        立，爰應為被告該部分無罪之諭知；又公訴意旨係以被害人鄧林秀子在警訊
        時之指訴為認定被告涉犯公然侮辱罪之主要論據，惟告訴人丙○○及被害人
        鄧林秀子在檢察官訊問及本院審理時均陳明被告僅對告訴人丙○○大聲罵三
        字經，未辱罵被害人鄧林秀子等情，此外，亦無其他證據證明被告對被害人
        鄧林秀子有為何公然侮辱之行為，故此部分不能證明被告犯罪，亦應為無罪
        之諭知。
據上論斷，應依刑事訴訟法第二百九十九條第一項前段、第三百條、第三百零一條第
一項，刑法第二百七十七條第一項、第三百零二條第一項、第三百零五條、第五十五
條、第五十一條第五款，罰金罰鍰提高標準條例第一條前段，判決如主文。
中      華民      國      九十二      年      四      月    十八  日
                                臺灣臺中地方法院刑事第一庭
                                  法  官  楊  曉  惠
右正本證明與原本無異。
如不服本判決，應於判決送達後十日內向本院提出上訴狀，上訴於臺灣高等法院臺中
分院( 須附繕本 )。
                                  書記官
中      華      民      國      九十二      年      四      月    十八  日
附錄本案所犯法條全文
刑法第二百七十七條
傷害人之身體或健康者，處三年以下有期徒刑、拘役或一千元以下罰金。
犯前項之罪因而致人於死者，處無期徒刑或七年以上有期徒刑；致重傷者
，處三年以上十年以下有期徒刑。
刑法第三百零二條
私行拘禁或以其他非法方法，剝奪人之行動自由者，處五年以下有期徒刑
、拘役或三百元以下罰金。
因而致人於死者，處無期徒刑或七年以上有期徒刑，致重傷者，處三年以
上十年以下有期徒刑。
第一項之未遂犯罰之。
刑法第三百零五條
以加害生命、身體、自由、名譽、財產之事，恐嚇他人致生危害於安全者
，處二年以下有期徒刑、拘役或三百元以下罰金。


司法院資訊處製作；財團法人民間司法改革基金會備份。
